【裁判字號】    90,交訴,61
【裁判日期】    900828
【裁判案由】    公共危險等
【裁判全文】
臺灣臺南地方法院刑事判決                            九十年度交訴字第六一號
    公  訴  人  臺灣台南地方法院檢察署檢察官
    被      告  乙○○
右列被告因公共危險等案件，經檢察官提起公訴（八十九年度偵字第一三六００號）
，本院判決如左：
    主  文
乙○○因過失傷害人，處有期徒刑參月，又駕駛動力交通工具肇事，致人受傷而逃逸
，處有期徒刑壹年。應執行有期徒刑壹年貳月。
    事  實
一、乙○○前曾於民國八十七年間犯偽造文書罪，經本院簡易庭判處有期刑徒刑四月
    ，復於八十八年間因違反毒品危害防制條例案件，經臺灣高等法院臺南分院判處
    有期徒刑七月六日，嗣經定其應執行刑為有期徒刑七年八月確定，現尚在執行中
    （未構成累犯）。乙○○明知未考領普通小客車駕駛執照，不得駕駛小客車，竟
    於八十九年七月一日，邀集友人邱孟源、蔣博存、洪全福及綽號「輝仔」、「志
    仔」之真實姓名不詳男子等人，推由邱孟源向台南巿北安路二段三一五號「冠億
    中古汽車行」黃勝全承租車牌號碼Ｎ六─二一五八號白色自用小客車（徐永隆所
    有）後，即交乙○○駕駛，並搭載洪全福一人，另綽號「輝仔」男子則駕駛另一
    輛車牌號碼不詳之紅色自小客車，並搭載蔣博存、邱孟源及綽號「志仔」者，兩
    車共同出遊。乙○○於同日晚間十一時許，駕駛Ｎ六─二一五八號自用小客車，
    沿台南巿同安街快車道，由東向西方向行駛，途經行向為閃光紅燈號誌之同安街
    與海佃路（設有閃光黃燈）交岔路口時，本應注意汽車駕駛時，駕駛人應注意車
    前狀況，隨時採取必要之安全措施，及遇閃光紅燈時，應減速接近，先停止於交
    岔路口前，讓幹道車優先通行後認為安全時，方得續行，而依當時天候晴朗、夜
    間有照明、路面乾燥無缺陷、道路上未有任何障礙物、視距復屬良好等情形以觀
    ，客觀上亦無不能注意之情事，竟疏於注意，未先停止於交岔路口前，讓幹道車
    優先通行後認為安全時始續行駛，即貿然進入上述交岔路口並左轉。適有亦疏於
    前注意車前狀況之甲○○駕駛車牌號碼Ｄ二─一００九號自用小貨車，沿台南巿
    海佃路內側快車道，由北向南方向行駛至上開交岔路口，乙○○見狀業已閃避不
    及，致其自用小客車左側車頭撞擊甲○○自小貨車左側車身，Ｎ六─二一五八號
    自用小客車之前保險桿連同車牌掉落於肇事現場，使甲○○受有兩側髖擦傷三乘
    以三公分之傷害。詎乙○○車禍肇事，並致甲○○受有傷害後，因無照駕駛，且
    為逃避刑事責任，竟下車未救護甲○○送醫，逕行駕車加速逃逸，躲藏在台南巿
    安中路之公園旁。嗣經警據報前往處理，發現掉落之Ｎ六─二一五八號車牌，循
    線查獲該車之原承租人為邱孟源。又因乙○○肇事前另因違反毒品危害防制條例
    案件，為台灣台南地方法院檢察署通緝中，因恐被逮捕而委託邱孟源出面代為處
    理。詎邱孟源明知乙○○為車禍肇事並逃逸犯罪行為人，且其因毒品案件不願出
    面處理車禍事宜，邱孟源為使乙○○不受訴追，即於警方訊問時隱匿實情，偽稱
    自己即為車輛駕駛人（邱孟源涉嫌公共危險罪等部分，經檢察官另為不起訴處分
    ；其涉嫌頂替罪部分，另檢察官另行偵查起訴），經警方據此認邱孟源涉嫌公共
    危險等罪嫌函送台灣台南地方法院檢察署檢察官偵辦，嗣經檢察官訊問時，邱孟
    源始自承頂替乙○○上開犯行，因而查悉上情。
二、案經臺灣臺南地方法院檢察署檢察官自動檢舉偵查起訴。
    理  由
一、右揭犯罪事實，業據被告乙○○於本院審理時坦承不諱，核與告訴人甲○○於警
    訊、偵查中及本院審理時指述，及證人邱孟源、蔣博存、洪全福於偵查時證述之
    情節相符，復有道路交通事故調查報告表一紙、現場及車損照片八幀附卷可稽；
    又告訴人甲○○因本件車禍，而受有如事實欄所載之傷害，亦有大山外科診所診
    診斷證明書一紙附卷可稽。
二、次按車輛行駛時，駕駛人應注意車前狀況，且隨時採取必要之安全措施；又汽車
    行駛至交岔路口，應遵守燈光號誌之指示，而閃光紅燈表示『停車再開』，車輛
    應減速接近，先停止於交岔路口前，讓幹道車優先通行後認為安全時，方得續行
    。道路交通安全規則第九十四條第三項、第一百零二條第一款，道路交通標誌標
    線號誌設置規則第二百十一條第一項第二款分別定有明文。本件肇事地點即台南
    市○○街係屬支線道，而海佃路則為幹線道，基此，被告駕車行經該路口時，本
    應注意上開規定，讓幹線道車先行，並隨時注意車前狀況，以便採取必要之安全
    措施，而依上述道路交通事故調查報告表所載，事發當時天候晴朗、夜間有照明
    、路面乾燥無缺陷、道路上未有任何障礙物、視距復屬良好等情況，被告並無不
    能注意之情事，其竟疏於注意停車讓幹線道車先行，即貿然進入上開交岔路口，
    以致在交岔路口附近，與告訴人之自用小貨車發生撞擊，顯見被告之上開駕駛行
    為，應有過失。而被告之過失駕駛行為，與告訴人所受之傷害間，復具有相當因
    果關係，雖告訴人甲○○於本件事故之發生，雖亦有行經設有閃光黃燈號誌岔路
    口，未減速慢行及疏未注意車前狀況之過失，惟既與被告之過失，併合而為肇事
    之原因，則被告之刑責自不能因此相扺，而獲得減免，惟此僅可供作量刑之斟酌
    而已。本件事證明確，被告犯行堪予認定，應予依法論科。
二、核被告乙○○所為，係犯刑法第二百八十四條第一項前段之普通過失傷害罪及同
    法第一百八十五條之四之駕車肇事逃逸罪。其所犯二罪之間，犯意各別，行為互
    殊，應予分論併罰。又被告未領有小客車之駕駛執照，而駕駛前開自用小客車肇
    事，並致告訴人甲○○受傷，係屬無駕駛執照駕車，因而致人受傷，依法應負刑
    事責任，故需依照道路交通管理處罰條例第八十六第一項之規定，加重其刑。本
    院審酌被告之生活狀況、品行、智識程度，及被告無照駕駛，行經交岔路口，其
    為支線道車竟未讓幹線道車先行，即貿然搶先左轉，以致肇事，其過失程度非輕
    ，惟告訴人甲○○所受傷勢尚屬輕微，且對本件車禍之發生，亦同有過失，又被
    告於本院審時，即坦承犯行，知所悔悟，犯後態度尚稱良好，等一切情狀，量處
    如主文所示之刑，以資懲儆。另公訴人認被告乙○○前曾犯偽造文書罪，經本院
    簡易庭以八十八年度南簡字第一六０號判處有期刑徒刑四月確定，於八十九年二
    月一日執行完畢，係屬累犯，認應依刑法四十七條規定，加重其刑。惟查，被告
    於八十七年間犯偽造文書罪，經本院簡易庭判處有期刑徒刑四月，及八十八年間
    因違反毒品危害防制條例案件，經臺灣高等法院臺南分院判處有期徒刑七月六日
    ，嗣經臺灣高等法院臺南分院定其應執行刑為有期徒刑七年八月確定，現尚在執
    行中，此有臺灣高等法院臺南分院九十年度聲字第二號刑事裁定，在卷可參，並
    經調取台灣台南地方法院檢察署八十八年度執字第一五八五號、九十年度執更字
    第二五四號執行卷宗核閱無誤，公訴人認被告係屬累犯，尚有未洽，併此敘明。
據上論斷，應依刑事訴訟法第二百九十九條第一項前段，刑法第二百八十四條第一項
前段、刑法第一百八十五條之四、第五十一條第五款，道路交通管理處罰條例第八十
六條第一項，罰金罰鍰提高標準條例第一條前段，判決如主文。
中      華      民      國    九十      年      八      月    二十八    日
                                  臺灣臺南地方法院交通法庭
                                          法  官    田  幸  艷
右正本證明與原本無異。
如不服本判決，應於判決送達後十日內向本院提出上訴狀( 應附繕本 )。
                  書記官    廖  明  娟
中      華      民      國    九十      年      八    月     三十一     日
附錄法條：
刑法第二百八十四條第一項（普通過失傷害罪）
因過失傷害人者，處六月以下有期徒刑、拘役或五百元以下罰金，致重傷者，處一年
以下有期徒刑、拘役或五百元以下罰金。
刑法第一百八十五條之四
駕駛動力交通工具肇事，致人死傷而逃逸者，處六月以上五年以下有期徒刑。


司法院資訊處製作；財團法人民間司法改革基金會備份。
